【裁判字號】    95,交抗,200
【裁判日期】    950508
【裁判案由】    聲明異議
【裁判全文】
臺灣高等法院臺中分院刑事裁定         95年度交抗字第200號
抗  告  人
即受處分人  甲○○
上列抗告人因違反道路交通管理處罰條例案件，不服臺灣彰化地
方法院中華民國94年10月31日裁定 （94年度交聲字第570號），
提起抗告，本院裁定如下：
    主  文
抗告駁回。
    理  由
一、原裁定意旨略以：本件抗告人即受處分人甲○○（下稱受處
    分人）聲明異議意旨略以：受處分人雖不爭執裁決書所載之
    違規事實，然因該案件並未送達其知曉，其係經 2次通知後
    方知本案，希求以最低罰鍰繳納云云。經查：受處分人駕駛
    所有之車牌號碼NQ-1027號自用一般小客車，於民國91年6月
    30日13時21分許，行經台17線22公里處時，因「駕駛人行車
    速度，超過規定之最高時速20公里以上」之違規，經測速機
    器採證後，由彰化縣警察局警員依採證照片逕行舉發，此有
    彰化縣警察局91年7月24日彰警交相字第II0000000號舉發違
    反道路交通管理事件通知單（下稱舉發單）、採證照片、交
    通部公路總局台中區監理所彰化監理站 94年8月31日彰監四
    字第裁64-II0000000號裁決書（下稱裁決書） 各1紙附卷可
    稽。而受處分人對於前開違規行為亦不爭執，是本件上開自
    用小客車超速之違規行為既經科學儀器取得證據而逕行舉發
    ，此部分之違規事實堪以認定。又上揭舉發單業由原舉發機
    關寄發至受處分人位於彰化縣和美鎮○○里○○路19巷9 號
    之戶籍地，因應受送達人或其同居人、受僱人、接收郵件人
    員無正當理由拒絕收領文書，並有難達留置情事，郵政機關
    即將該舉發單寄存於送達地之郵政機關即和美郵局招領，並
    依規定製作「寄存送達通知書」黏貼於應受送達人即受處分
    人上址門首以為送達等情，有法務部戶役政連結作業系統個
    人基本資料、郵件信封附卷可稽，是上開寄存送達程序於法
    並無不合，本件舉發單已生合法送達之效力，當無疑義。再
    依道路交通管理處罰條例第9條第1項前段規定，受處分人應
    於15日內到案申訴或繳納罰鍰，惟本件受處分人逾越15日以
    上期限始到案申訴及繳納罰鍰，是原處分機關據此依道路交
    通管理處罰條例第40條第1項，裁處受處分人最高罰鍰2,400
    元，並無不當，因認本件異議為無理由。惟原處分未依道路
    交通管理處罰條例第63條第1項第1款之規定予以記違規點數
    1點， 尚有未洽，而依法撤銷原處分，另行裁處受處分人汽
    車駕駛人，行車速度，超過規定之最高時速20公里以上，處
    罰鍰新臺幣2,400元，並記違規點數1點等語。
二、抗告意旨略以：違規經查獲理當受罰，惟受處分人並未收受
    違規通知單，即被處以最重罰款，實有欠法理。本件實因受
    處分人之戶籍地自82年至今均未有人居住，故無人接獲違規
    通知單，通知受處分人處理，郵政機關亦未送達受處分人現
    居地並貼通告，或轉交警察機關轉達。再者，受處分人並未
    接獲原審裁定，係至彰化監理站查詢才知異議被駁回，方親
    自前往原審法院查明並向書記官領取裁定書，足見本件送達
    過程有瑕疵。另國道公路警察局所使用測速器，並未依法每
    年送政府度量單位作校正，準確性、合法性有爭議，是依法
    提起本件抗告，請求撤銷原裁定，更為適當之裁定云云。
三、按汽車駕駛人，行車速度，超過規定之最高時速者，處新臺
    幣1,200元以上2,400元以下罰鍰；又汽車駕駛人有第40條第
    1項之情形者，除依原條款處罰鍰外，並記違規點數1點，道
    路交通管理處罰條例第40條第1項、第63條第1項第1 款分別
    定有明文。又道路交通管理處罰條例所定罰鍰之處罰，行為
    人接獲違反道路交通管理事件通知單後，於15日內得不經裁
    決，逕依第92條第3 項之罰鍰基準規定，向指定之處所繳納
    結案；不服舉發事實者，應於15日內，向處罰機關陳述意見
    ；其不依通知所定期限前往指定處所聽候裁決，且未依規定
    期限繳納罰鍰結案或向處罰機關陳述意見者，處罰機關得逕
    行裁決之，同條例第9條第1項亦有規定。再處理違反道路交
    通管理事件，有關文書送達之程序，依行政程序法之規定；
    送達，有不能：一、向應受送達人之住居所、事務所、營業
    所或就業處所為之，二、如不獲會晤應受送達人時，得將文
    書付與有辨別事理能力之同居人、受僱人或應送達處所之接
    收郵件人員之情形者，得將文書寄存送達地之地方自治或警
    察機關，並作送達通知書兩份，一份黏貼於應受送達人住居
    所、事務所、營業所或其就業處所門首，另一份交由鄰居轉
    交或置於該送達處所信箱或其他適當位置，以為送達。前項
    情形，由郵政機關為送達者，得將文書寄存於送達地之郵政
    機關。寄存機關自收受寄存文書之日起，應保存 3個月，違
    反道路交通管理事件統一裁罰基準及處理細則第5 條、行政
    程序法第74條分別定有明文。
四、經查：受處分人於前開時間駕駛汽車，在前述地點超速駕駛
    等事實，除經受處分人自承在卷外，並有上開舉發單、採證
    照片及裁決書各 1紙附卷可按，此部分違規事實自堪認定。
    又受處分人自88年9月7日起即設籍於「彰化縣和美鎮○○里
    ○○路19巷9號」 之址，迄今均未變動，有法務部戶役政連
    結作業系統個人基本資料在卷可稽，足見受處分人確係以久
    住之意思住於該址，而以之為其住所無訛。再受處分人本件
    違規行為，經警方逕行舉發，並掣填上開舉發單後，郵寄至
    受處分人前開住所，然因招領逾期而退回；嗣再經彰化縣警
    察局交通警察隊另以第052836號掛號郵件檢附送達證書再交
    寄郵局，經郵務人員分別於 93年12月7日及93年12月21日催
    領後，仍未獲會晤受處分人本人，且亦無得受領文書之受處
    分人之同居人、受僱人或應送達處所之接收郵件人員，郵務
    人員乃於 94年3月16日將上開舉發單依據行政程序法第74條
    規定，寄存於送達地之郵政機關即和美郵局招領，並依規定
    製作「寄存送達通知書」黏貼於受處分人上址門首以為寄存
    送達等情，此亦有第052836號掛號行政文書收據、郵件信封
    、彰化縣警察局 95年4月13日彰警交字第0950060102號函文
    及單退查詢報表在卷足憑，上開寄存送達程序，依法並無不
    合，是本件舉發單已合法送達於受處分人，受處分人所辯未
    接獲舉發單云云，即非可採。從而，受處分人既確有前揭違
    規事實，嗣經原舉發機關逕行舉發後，該舉發單業於94年 3
    月16日以寄存送達方式合法送達於受處分人，受處分人至遲
    應於合法送達後（即寄存送達生效日即94年3月16日） 15日
    內，向原處分機關提出申訴或按最低額繳交罰鍰結案，而受
    處分人遲至 94年9月30日對本件交通違規事件具狀聲明異議
    時尚未繳納罰鍰，有聲明異議狀 1份在卷可佐，是原處分機
    關於 94年8月31日以受處分人逾越應到案期限，以最高額裁
    處受處分人罰鍰新臺幣 2,400百元，尚非無據，惟原處分機
    關裁罰漏未依前揭規定，對於受處分人予以記違規點數 1點
    ，於法尚有未合，原審因將原處分撤銷，並改裁罰受處分人
    汽車駕駛人，行車速度，超過規定之最高時速20公里以上，
    處罰鍰新臺幣2,400元，並記違規點數1點，經核認事用法並
    無違誤。另本案取締使用之移動式雷達測速照相儀器，業經
    經濟部標準檢驗局於90年12月3日檢定合格，有效期限至 91
    年12月，並領有檢定合格之證書（證號：NO.001235） ，此
    有該局 90年12月4日雷達測速儀檢定合格證書附卷可參，顯
    見本案使用之測速儀器係在功能正常之使用狀態，該測速取
    締結果應屬準確而可採信，受處分人空言指摘測速儀器之準
    確性及合法性有爭議云云，亦非可採。綜上所述，受處分人
    置原裁定明白說理於不顧，猶執陳詞，肆意指摘，為無理由
    ，應予駁回。
五、據上論結，應依道路交通案件處理辦法第26條，刑事訴訟法
    第412條，裁定如主文。
中    華    民    國    95    年    5     月    8     日
              刑事第九庭  審判長法  官  陳  筱  珮
                                法  官  趙  春  碧
                                法  官  余  仕  明
上列正本證明與原本無異。
不得再抗告。
                                書記官  林  玉  惠
中    華    民    國    95    年    5     月    9     日
                                                      Ｒ


司法院資訊處製作；財團法人民間司法改革基金會備份。
